【裁判字號】    97,抗,77
【裁判日期】    970122
【裁判案由】    拍賣抵押物
【裁判全文】
臺灣臺北地方法院民事裁定                97年度抗字第77號
抗  告  人  乙○○
相  對  人  上海商業儲蓄銀行股份有限公司
法定代理人  甲○○
上列當事人間請求拍賣抵押物事件，對於民國九十六年十二月二
十一日本院所為96年度拍字第1403號裁定，提起抗告，本院裁定
如下：
    主  文
抗告駁回。
抗告程序費用新台幣壹仟元由抗告人負擔。
    理  由
一、按扺押權人於債權已屆清償期而未清償者，得聲請法院拍賣
    抵押物，就其賣得價金而受清償，民法第873條第1項定有明
    文。復按聲請拍賣抵押物，係屬非訟事件，只須其抵押權已
    經依法登記，並依登記之清償期業已屆滿而未受清償時，法
    院即應為許可拍賣之裁定。蓋法院所為准駁之裁定，無確定
    實體法上法律關係存否之性質，於債權及抵押權之存否無既
    判力，故聲請人所提之他項權利證明書及土地登記簿謄本等
    文件，如可證明其抵押權已經依法登記，且債權已屆清償期
    而未受清償，法院即為准許拍賣抵押物之裁定，至對於此項
    法律關係有爭執之人，自得提起確認訴訟以資救濟，不得僅
    以抗告程序聲明其爭執，並據為廢棄拍賣抵押物裁定之理由
    ，最高法院94年度台抗字第270號裁判意旨參照。
二、抗告意旨略以：系爭不動產於轉讓與抗告人時，前手及其連
    帶債務人業已清償對相對人之債權，本件抵押權所擔保之債
    權業已不存在。且系爭不動產所擔保之債權僅為三千萬元，
    原裁定認定債務人蘇春桂等人尚欠相對人4500萬元，而准予
    拍賣，自有不當，原裁定應予廢棄云云。
三、經查，本件原審以第三人蘇春桂以其所有之不動產設定最高
    限額抵押權與相對人，嗣後第三人蘇春桂於該抵押權存續期
    間內向相對人借款，並簽有借款契約書為證，因第三人蘇春
    桂未清償借款，而系爭抵押權雖經移轉亦不影響相對人行使
    抵押權為由准予拍賣系爭不動產，抗告人上開抗告意旨，所
    指主債權已清償，無債權債務關係存在之部分，抑或抗辯准
    予拍賣之債權額大於抵押權所擔保之債權範圍，此皆屬其等
    間債權關係之實體爭執事項，依前揭說明，仍非此非訟程序
    所得審究。因之，依相對人所提出之證明資料，該債權既已
    屆期而未受清償，雖設定系爭抵押權之不動產已經移轉與抗
    告人，亦不影響相對人行使抵押權，相對人自得請求拍賣抵
    押物，原審之裁定應無違誤，至於該抵押權所涉擔保之債權
    關係等是否存在，或數額多寡乃實體法上之爭執，依前開判
    例意旨，倘第三人蘇春桂或當事人對此有爭執時，應另行提
    起訴訟，以資解決。從而，抗告意旨指摘原裁定不當，求予
    廢棄，委無理由，應予駁回。
五、據上論結，本件抗告為無理由，依非訟事件法第46條、第21
    條第2項、第24條第1項，民事訴訟法第495條之1第1項、第
    449 條第1項、第78條，裁定如主文。
中    華    民    國    97    年    1     月    22    日
              民事第五庭審判長法      官  翁昭蓉
                              法      官  陶亞琴
                              法      官  吳佳薇
以上正本係照原本作成
如不服本裁定應於送達後10日內向本院提出再抗告狀，並繳納抗
告費新臺幣1,000元
中    華    民    國    97    年    1     月    22    日
                                書記官  許博為


司法院資訊處製作；財團法人民間司法改革基金會備份。
